臺灣高等法院臺中分院民事裁定　　　　100年度非抗字第393號
再抗告　人　賴燈煌
代　理　人　詹仕沂律師
相　對　人　洪玉珠
相　對　人　蕭堯文
相　對　人　蘇靜娟
相　對　人　啟宏科技有限公司
法定代理人　周榮源
上列當事人間聲請裁定解散事件，再抗告人對於中華民國100年7
月29日臺灣彰化地方法院100年度抗字第24號裁定，提起再抗告，
本院裁定如下：
    主  文
再抗告駁回。
再抗告程序費用由再抗告人負擔。
    理  由
一、按對於非訟事件抗告法院之裁定再為抗告，僅得以其適用法
    規顯有錯誤為理由。非訟事件法第45條第3項定有明文。所
    謂適用法規顯有錯誤，係指確定裁判違背法規或現存判例解
    釋者，或抗告法院所為之裁定，就其職權取捨證據自行確定
    之事實，適用法規所持法律上判斷顯有錯誤而言。當事人就
    原裁定有如何適用法規顯有錯誤，應有具體之指摘，否則再
    抗告難認為合法。
二、再抗告意旨略以：本件爭議源於相對人欲向法院聲請裁定解
    散啟宏科技有限公司，遭再抗告人所拒。再抗告人因對該公
    司負責人等帳目不清、轉投資他公司，將公司資產掏空等情
    事有所疑慮，已向法院聲請選派檢查人獲裁定准許在案（原
    法院100年度司字第4號裁定）；今若任由公司解散進入清算
    程序，待公司清算完結後，再抗告人前獲法院准許選派檢查
    人之裁定將形同具文，無法對公司帳冊加以檢查或恐生阻礙
    。再抗告人就原法院准許解散啟宏公司之裁定提起抗告，詎
    仍遭原裁定駁回之。查原裁定係以聲請檢查人事件與裁定解
    散公司事件要屬兩事，並無應先准許選派檢查人後，始得裁
    定解散公司之法律上及事實上理由，而駁回再抗告人所提之
    抗告。然若依原裁定，就法律體系上而言，法院准許選派檢
    查人之裁定，將無法確實落實，往往當事人偕同檢查人前往
    公司檢查帳目時，早已人去樓空，無形中架空非訟事件法第
    172條股東聲請法院選派檢查人之規定，有違法體系之完整
    。原裁定復未就所認無事實上及法律上之理由做充分說明，
    僅倒果為因，謂因聲請檢查人事件與裁定解散公司事件要屬
    兩事，故無應先准許選派檢查人後，始得裁定解散公司之法
    律上及事實上理由，原裁定適用法規之判斷不明，顯有不備
    理由或理由矛盾之違法。又若依原裁定之見解，非訟事件法
    第172條股東聲請法院選派檢查人之規定將於公司裁定准許
    解散後受影響，無疑架空該規定之立法意旨，故原裁定適用
    法規顯有錯誤，所涉之法律見解具有原則上之重要性。為此
    ，爰提起本件再抗告，請求廢棄原裁定等語。
三、經查：相對人洪玉珠、蕭堯文、蘇靜娟以其等均為相對人
    宏科技有限公司（以下簡稱為啟宏公司）之股東，出資額合
    計新台幣（下同）434萬元（公司資本總額630萬元），因擔
    任公司總經理之訴外人賴俊坤自民國98年10月間起，將公司
    主要客戶恩德科技股份有限公司（下稱恩德公司，98年全年
    與宏公司之交易金額，占宏公司總營業額百分之99）之
    採購訂單，全數移轉至翔準機械行（登記負責人為抗告人）
    ，致宏公司營運發生困難及受有重大損害，該公司雖於98
    年12月31日與賴俊坤終止委任關係，但因相對人無法繼續公
    司之業務經營，致現今已無實際營業行為等情，而依公司法
    第11條規定，聲請准予裁定將宏公司解散。原裁定以相對
    人上開所述之事實，業據其等提出該公司之變更登記表、董
    事、股東名單、翔準機械行營利事業登記證、恩德公司及翔
    準機械行函、宏公司開立給恩德公司之統一發票、宏公
    司98年營利事業所得稅結算申報書等件為証，且經原法院徵
    詢主管機關經濟部之意見後，據該部中部辦公室於99年12月
    6日派員至宏公司，與該公司董事周榮源實地訪談結果，
    認抗告人及抗告人之兄賴俊坤負責啟宏公司業務，卻趁職務
    之便，將公司主要客戶恩德公司之訂單全數轉至所經營之翔
    準機械行，致宏公司目前均無訂單，造成公司重大虧損，
    全部股東已無意願繼續經營，顯已構成公司法第11條規定之
    繼續經營有顯著困難情事，似宜裁定解散，以便進行清算事
    宜等情，有經濟部中部辦公室99年12月07日經中三字第0993
    2929490號函在卷可稽，乃認啟宏公司之經營，自有顯著困
    難之情形，應准裁定解散；並以抗告人雖聲請法院選派檢查
    人，惟檢查公司業務帳目及財產狀況，與公司業務將來之經
    營，有無顯著困難，要屬兩事，並無應先准許選派檢查人後
    ，始得裁定解散公司之法律上及事實上理由，而駁回抗告人
    之抗告，經核於法並無不合。
四、再抗告人以上由，提起本件再抗告。惟按公司之經營，有顯
    著困難或重大損害時，法院得據股東之聲請，於徵詢主管機
    關意見及目的事業中央主管機關意見，並通知公司提出答辯
    後，裁定解散。公司法第11條第1項定有明文。原裁定已依
    上開事證，並於徵詢主管機關意見後，認定宏公司目前均
    無訂單，公司有重大虧損，全部股東又無意願繼續經營，顯
    已構成公司法第11條規定之繼續經營有顯著困難情事，認原
    法院准相對人洪玉珠、蕭堯文、蘇靜娟聲請將宏公司解散
    為有理由，且敘明抗告人雖聲請法院選派檢查人，惟並無礙
    啟宏公司之解散，而駁回抗告人之抗告。則原裁定就本件取
    捨證據所認定事實、及適用法規之判斷，並無顯有錯誤之情
    事，再抗告人猶執詞指摘原裁定不當，求予廢棄，並未就原
    裁定有何適用法規顯有錯誤之具體指摘，難認本件再抗告為
    合法，應予駁回。
五、據上論結，本件再抗告為不合法，依非訟事件法第46條、民
    事訴訟法第495條之1第2項、第444條第1項前段、第95條、
    第78條，裁定如主文。
中    華    民    國   100    年    9     月    19    日
                民事第四庭    審判長法  官  陳蘇宗
                                    法  官  林欽章
                                    法  官  張浴美
以上正本係照原本作成。
不得再抗告。
                                    書記官  阮正枝
中    華    民    國   100    年    9     月    19    日
                                                      Ｓ